【裁判字號】    91,重訴,48
【裁判日期】    920304
【裁判案由】    殺人
【裁判全文】
臺灣桃園地方法院刑事判決                          九十一年度重訴字第四八號
    公  訴  人  臺灣桃園地方法院檢察署檢察官
    被      告  丁○○  男  三.
    指定辯護人  本院公設辯護人  丙○○
右列被告因殺人案件，經檢察官提起公訴（九十一年度偵字第一二二二二號），本院
判決如左：
    主  文
丁○○殺人，處有期徒刑拾參年，褫奪公權捌年。扣案之水果刀壹把沒收之。
    事  實
一、丁○○因懷疑其同居女友陳姿君移情別戀，心有未甘，乃於民國九十一年六月二
    十八日（農曆五月十八日）其生日當天，邀約其母親劉沈梅妹、陳姿君及友人等
    前往其位於桃園縣中壢市○○○街四五之三號四樓之住處飲宴慶生，迨約同日晚
    上九時許，客人陸續離去，丁○○與陳姿君則繼續飲酒迄至翌日（六月二十九日
    ）凌晨一時許，在上址臥房內，丁○○質問陳姿君是否另結新歡，二人發生爭吵
    ，因陳姿君堅持要分手且馬上就要離開，丁○○盛怒下竟萌生殺人之犯意，衝到
    廚房拿取其所有之水果刀（刀刃長約十八公分、寬約四．五公分）一把，回到臥
    房猛刺陳姿君，其中四刀刺中陳姿君左上肢（一刀造成左腋下有刺創一處，大小
    為三乘一公分，傷口深度達皮下脂肪組織；一刀造成左上臂後部有直向切割傷一
    處，大小為十一乘六公分，傷口遠端有拖曳痕，創傷達皮下脂肪並往上延伸至腋
    下造成另一橫向切割傷，大小為三乘一公分，該創傷為一貫穿性刺入傷並造成左
    上臂兩個傷口；一刀在左肘後部造成表皮切割傷一處，大小為五乘０．三公分；
    另一刀在左手臂後部造成表皮切割傷一處，大小為三乘０．二公分）（起訴書誤
    載為五刀，另一傷處在左手腕後部有二．五乘０．四公分擦傷，應為皮膚與手鐲
    磨擦造成之擦傷痕），另又猛刺陳姿君胸部三刀（其中一刀造成右胸部乳房內側
    上方胸骨旁有斜向刺創傷一處，大小為五乘二公分，創傷達皮下脂肪；另一刀造
    成左胸部乳頭上方一．五公分有橫向刺創傷一處，長度為五公分，該創傷在切斷
    第四肋骨後進入胸腔，再切割橫膈後進入腹腔；另一刀造成左胸部乳頭內側三．
    五公分近胸骨處有斜向刺創傷一處，長約三公分，創傷達皮下脂肪）、及背部一
    刀（該刀刺在左肩胛下緣有斜向刺創傷一處，長度約為五公分，該創傷在切斷第
    六肋骨後進入胸腔，造成左肺上葉下部及左肺下葉上部有穿刺傷），其中胸部及
    背部之刀傷因深入胸腔，傷及肺臟造成血氣胸及出血性休克而當場死亡。嗣約於
    同年六月二十九日傍晚丁○○酒醒，見陳姿君已死亡，心生不安，乃前往某超市
    購買「台鹽精鹽」三、四包灑於陳姿君屍體上，並書寫遺書後持刀割腕欲自殺，
    惟因未成，遂於同年七月三日下午十四時十分許，在其犯罪未被發覺前，前往桃
    園縣警察局中壢分局中福派出所自首而接受裁判，並帶同警員至其前開住處扣得
    其所有之水果刀二把（其中一把即為前述作案用之水果刀）。
二、案經桃園縣警察局中壢分局報請臺灣桃園地方法院檢察署檢察官偵查起訴。
    理  由
一、右揭犯罪事實，業據被告丁○○於警訊、偵訊迄本院訊問時坦承不諱，並有前開
    扣案之其作為兇器的水果刀一把扣案可資佐證。且查：
（一）被害人陳姿君確因遭被告持刀刺殺多刀，造成左胸血氣胸及出血性休克死亡之
      事實，除由臺灣桃園地方法院檢察署檢察官督同檢驗員、法醫相驗、解剖並鑑
      定死因屬實，製有相驗筆錄、相驗照片多幀、解剖筆錄、相驗屍體證明書、驗
      斷書等附卷可憑外，並經法務部法醫研究所法醫師對死者屍體為解剖鑑定，認
      死者陳姿君係被人刺殺多刀，其中胸部及背部之刀傷因深入胸腔，傷及肺臟致
      陳姿君血氣胸及出血性休克，為造成死者死亡之致命傷。又死者胸部及背部之
      致命刀傷因傷口外形相似，故為同一類兇器所造成，死者胸部及上肢之刺創傷
      ，亦傷口外形相似，應為同一類型之兇器，或為同一兇器所造成。且從死者胸
      壁及背部刺入傷研判，兇器寬度約為五公分，單刃刀，又因兇器可將肋骨硬骨
      切斷，故應為堅硬及鋒利之刀器等情，此有法務部法醫研究所九十一年法醫所
      醫鑑字第０九五二號鑑定書一份附卷可稽，而前開法醫師對兇器之鑑定推斷（
      兇器寬度約為五公分，單刃刀，應為堅硬鋒利之刀器），核與被告自首後帶領
      警員至其住處起出而扣案之兇器水果刀（刀刃長約十八公分、寬約四．五公分
      ）係屬相符。又據前開法醫研究所法醫師所出具之鑑定書記載：死者胸腔液經
      檢驗結果發現含酒精０．一二五％（Ｗ／Ｖ）、其口內無軟組織之創傷、頸部
      無明顯壓跡或勒痕、舌骨及甲狀軟骨完整、氣管內無異物阻塞，外陰部無異常
      （送驗其陰道抹拭棉棒三支均呈精斑陰性反應）等情，亦核與被告所自白之當
      日案發情節大致吻合（告訴人乙○○於本院訊問時曾認死者係被姦殺或遭勒斃
      ，容有誤會）。再警員到上址被告住處現場採證時，死者係陳屍在床旁邊，用
      棉被覆蓋，其身著衣物被掀開而全身抹鹽巴乙節，除有現場死者陳屍之照片附
      卷可佐外，亦據證人即現場採證警員戊○○證述綦詳（見本院九十二年一月十
      日訊問筆錄），綜上，堪認被告之自白與事實相符。
（二）被告供稱係因死者另結新歡，在案發日晚，其質問死者並與之發生爭吵，死者
      堅持要分手且馬上就要離開，伊因氣憤之下拿水果刀往其身上猛刺等語（見相
      卷第八頁至第八頁背面），此復有被告於案發後欲自殺前書寫之遺書多紙（其
      內將其與死者及第三者間之感情糾葛描述甚詳）附卷可稽，堪認被告斯時確係
      因死者移情別戀、另結新歡而萌生殺意。再依前述法務部法醫研究所之解剖鑑
      定結果，死者身體被刺多刀，其中四刀刺中其左上肢（一刀造成左腋下有刺創
      一處，大小為三乘一公分，傷口深度達皮下脂肪組織；一刀造成左上臂後部有
      直向切割傷一處，大小為十一乘六公分，傷口遠端有拖曳痕，創傷達皮下脂肪
      並往上延伸至腋下造成另一橫向切割傷，大小為三乘一公分，該創傷為一貫穿
      性刺入傷並造成左上臂兩個傷口；一刀在左肘後部造成表皮切割傷一處，大小
      為五乘０．三公分；另一刀在左手臂後部造成表皮切割傷一處，大小為三乘０
      ．二公分），上述死者左上臂之切割傷為死者抵擋攻擊時造成之傷害；另外死
      者胸部被刺三刀（其中一刀造成右胸部乳房內側上方胸骨旁有斜向刺創傷一處
      ，大小為五乘二公分，創傷達皮下脂肪；另一刀造成左胸部乳頭上方一．五公
      分有橫向刺創傷一處，長度為五公分，該創傷在切斷第四肋骨後進入胸腔，再
      切割橫膈後進入腹腔；另一刀造成左胸部乳頭內側三．五公分近胸骨處有斜向
      刺創傷一處，長約三公分，創傷達皮下脂肪）。又其背部被刺一刀（該刀刺在
      左肩胛下緣有斜向刺創傷一處，長度約為五公分，該創傷在切斷第六肋骨後進
      入胸腔，造成左肺上葉下部及左肺下葉上部有穿刺傷）（見同上鑑定書）。被
      告持前述堅銳鋒利之水果刀朝被害人胸、背部之要害部位猛刺多刀，其中一刀
      切斷第四肋骨後深入胸腔，再切割橫膈後進入腹腔，另一刀在切斷第六肋骨後
      進入胸腔，造成左肺上葉下部及左肺下葉上部之穿刺傷，造成死者血氣胸及出
      血性休克而當場死亡，刀刀力道猛烈強勁，足見其下手之重，殺意之堅。
（三）綜上，本件事證明確，被告殺人犯行應堪認定，應予依法論科。
二、核被告丁○○所為，係犯刑法第二百七十一條第一項之殺人罪。被告於殺人後，
    其犯罪尚未被發覺之前，自行前往桃園縣警察局中壢分局中福派出所自首而接受
    裁判，此業據證人即中福派出所警員甲○○結證屬實，其對於未發覺之罪自首而
    接受裁判，應依刑法第六十二條前段自首之規定，減輕其刑。爰審酌被告並無前
    科，素行尚佳，其犯罪之動機係因其對死者用情甚深，不料死者另結新歡，執意
    分手，認遭背叛，心有不甘，氣憤之下始起殺意，雖其因情感受挫，氣憤之情可
    資理解，但其以毀滅方式殺害他人之生命，非但無法挽回逝去的感情，且自毀前
    程，僅使自己陷於更深的悔怨之中；又其由愛生恨、下手手段兇殘，其以此殘暴
    方式剝奪死者寶貴之生命，實非法可容允；生命之無價，在於其無可取代，且若
    失去，永無法回復，是被告前開犯行，若予輕判，顯不足昭炯戒；又其迄尚未能
    賠償被害人家屬，以彌補渠等失去親人的傷痛；惟念其犯後勇於面對現實、向警
    方自首，於偵審程序中並均坦承犯行、深具悔意，犯後態度良好等一切情狀，對
    被告量處如主文所示之刑，且依其犯罪之性質，認為有褫奪公權之必要，爰並依
    刑法第三十七條第二項之規定，宣告褫奪公權八年。
三、扣案之二把水果刀，其中刀刃長約十八公分、寬約四．五公分之該把水果刀，為
    被告行兇之水果刀，且該水果刀係被告與死者共同購買，而購買之金錢是被告所
    有之事實，業據被告供明在卷，是該水果刀應認係被告所有供犯罪所用之物，爰
    依刑法第三十八條第一項第二款之規定，宣告沒收之。至另一把扣案之水果刀（
    經當庭勘驗刀刃長約十．五公分、寬約二．五公分），並非被告持以供犯罪所用
    之物，爰不為沒收之諭知，附此敘明。
據上論斷，應依刑事訴訟法第二百九十九條第一項前段，刑法第二百七十一條第一項
、第六十二條前段、第三十七條第二項、第三十八條第一項第二款，判決如主文。
本案經檢察官陳俊茂到庭執行職務。
中        華        民        國    九十二    年    三    月    四      日
                              臺灣桃園地方法院刑事第六庭
                                  審判長法  官  周政達
                                        法  官  游紅桃
                                        法  官  林曉芳
右正本證明與原本無異。
如不服本判決，應於判決送達後十日內向本院提出上訴狀( 應附繕本 )，上訴於
臺灣高等法院。
                                        書記官  巫孟蓉
中        華民        國    九十二    年    三    月    五      日
附論罪科刑依據之法條
中華民國刑法第二百七十一條
 (普通殺人罪)
殺人者，處死刑、無期徒刑或十年以上有期徒刑。
前項之未遂犯罰之。
預備犯第一項之罪者，處二年以下有期徒刑。


司法院資訊處製作；財團法人民間司法改革基金會備份。
